【裁判字號】    95,上訴,1524
【裁判日期】    950919
【裁判案由】    違反毒品危害防制條例
【裁判全文】
臺灣高等法院高雄分院刑事判決        95年度上訴字第1524號
上  訴  人
即  被  告  甲○○
                    現於臺灣高雄第二監獄
上列上訴人因違反毒品危害防制條例案件，不服臺灣高雄地方法
院95年度訴字第1887號中華民國95年6 月30日第一審判決（起訴
案號：臺灣高雄地方法院檢察署95年度偵字第5537號），提起上
訴，本院判決如下：
    主  文
上訴駁回。
    事  實
一、甲○○曾於民國86及87年間因違反麻醉藥品管理條例及藥事
    法等案件，經本院分別判處有期徒刑5 年7 月及有期徒刑 8
    月，定其應執行刑為有期徒刑6 年1 月，於86年12月31日入
    監執行，而於89年12月27日假釋出獄，嗣於假釋期間因違反
    毒品危害防制條例案件經撤銷假釋執行殘刑2 年2 月又16日
    ，並於93年7 月31日縮短刑期執行完畢，仍不知悔悟，於95
    年2 月10日10時許，甲○○在高雄市○○區○○路191 號13
    樓之2 住處（該處為汪志明所承租，甲○○亦同居住於該址
    ），與汪志明、綽號「展仔」、「偉仔」3 人打麻將，甲○
    ○明知甲基安非他命係毒品危害防制條例第2 條第2 項第2
    款所規定之第二級毒品，不得施用、轉讓，席間甲○○仍以
    將甲基安非他命置於玻璃球內，以酒精燈燃燒加熱使安非他
    命霧化而吸食該氣體之方式施用甲基安非他命（施用部分另
    經原審法院判處有期徒刑5 月），汪志明見狀乃向甲○○表
    示欲施用之意，甲○○遂萌生轉讓甲基安非他命之故意，無
    償提供其正施用之甲基安非他命予汪志明施用（轉讓數量未
    逾淨重10公克）。嗣於95年2 月10日18時10分許，經鳳山憲
    兵隊官兵持台灣高雄地方法院院核發之搜索票至上址搜索，
    當場查獲甲○○所有之甲基安非他命1 包（驗前淨重0.25公
    克，驗後淨重0.23公克）及殘留甲基安非他命之吸食器1 組
    及玻璃球1 個、未殘留甲基安非他命之玻璃球1 個及空夾鍊
    袋1 包等物。徵得甲○○及汪志明同意後採驗尿液，均呈甲
    基安非他命陽性反應，始查悉上情。
二、案經鳳山憲兵隊移送台灣高雄地方法院檢察署檢察官偵查起
    訴。
    理  由
壹、程序方面:
一、被告以外之人於偵查中向檢察官所為之陳述，除顯有不可信
    之情況者外，得為證據，刑事訴訟法第159 條之1 第2 項定
    有明文。此因檢察官與法官同為司法官署，且檢察官代表國
    家偵查犯罪，依法有訊問被告、證人及鑑定人之權力，依法
    亦對被告有利不利之情形均應注意，是以，被告以外之人前
    於偵查中已具結而為陳述，除顯有不可信之情況外，該證人
    於偵查中之陳述，自得作為證據。經查，證人汪志明於95年
    5 月16日偵查中所為陳述，係被告以外之人於審判外之言詞
    陳述，原不具證據能力，惟證人於偵查中向檢察官所為之陳
    述，業經證人依法具結，審酌其陳述時之外在環境及陳述內
    容與其先前所述互核相符，並無顯不可信之情況，揆諸上開
    說明，應認證人汪志明於偵查中向檢察官所為之陳述，得為
    證據，具有證據能力。
二、傳聞法則乃對於被告以外之人於審判外之言詞或書面陳述，
    亦即針對被告以外之人於審判外以言詞或書面所為之供述證
    據而為規範。警方於95年2 月10日18時10分許，在高雄市○
    ○區○○路191 號13樓之2 被告與證人汪志明同住之處所房
    間內搜索時，扣得被告所有之第二級毒品甲基安非他命1 包
    、吸食器1 個、玻璃球2 個及夾鏈袋1 包等物品，係以物品
    之存在本身做為證明事實之證據；警方之搜索扣押筆錄、扣
    押物品目錄表等資料，屬執行職務之公務員執行職務之忠實
    紀錄，卷附現場蒐證照片，乃警方以科學、機械之方式，對
    於所拍攝內容所為忠實且正確之記錄，上開物品、照片在性
    質上亦非供述證據，無刑事訴訟法第159 條第1 項規定之適
    用。
貳、實體部分：
一、訊據上訴人即被告否認有轉讓第二級毒品甲基安非他命予汪
    志明之犯行，辯稱：「案發當日，我有在房間內施用第二級
    毒品甲基安非他命，但是我沒有轉讓第二級毒品甲基安非他
    命予汪志明，我也不知道汪志明有施用第二級毒品甲基安非
    他命之行為，汪志明以前有向我要過，但是我沒有給他，是
    他自己偷偷吸食的，不是我給他。」云云。
二、經查：
  (一)警方於95年2 月10日18時10分許，在高雄市○○區○○路19
    1 號13樓之2 被告與證人汪志明同住之處所房間內搜索時，
    扣得被告所有之第二級毒品甲基安非他命1 包、吸食器1 個
    、玻璃球2 個及夾鏈袋1 包等物而扣押之等情，業據被告於
    原審坦承不諱（見原審卷第84頁），且有搜索扣押筆錄、扣
    押物品目錄表等資料在卷可憑，且扣案疑似甲基安非他命晶
    體1 包（驗前淨重0.25公克，驗後淨重0.23公克），經送高
    雄醫學大學附設中和紀念醫院鑑定結果，確係第二級毒品甲
    基安非他命，有該院95年3 月28日編號0000-000號檢驗報告
    附卷可稽（見原審卷第59頁），則被告於其前揭住處內為警
    查獲持有第二級毒品甲基安非他命1 包及其他扣案物品等情
    ，堪予認定。
  (二)又關於被告是否曾無償轉讓第二級毒品甲基安非他命予證人
    汪志明施用乙節，除有甲基安非他命1 小包及吸食器等物品
    扣案足憑外，證人汪志明於被告前揭住處為警查獲時，經警
    採驗尿液，呈甲基安非他命陽性反應，有高雄市立凱旋醫院
    95年2 月20日A00000000 號濫用藥物尿液檢驗報告在卷（見
    偵查卷第49頁）可佐，且證人汪志明於偵查中結證稱：「施
    用安非他命毒品」、「毒品來源是賭客『發仔』給我吸幾口
    ，『發仔』就是甲○○。是我向甲○○『要』的」、「乃係
    被查獲當天早上10點左右，一夥在家中打牌，我向甲○○『
    要』的」等語（見偵查卷第45-46 頁）綦詳。雖證人汪志明
    於原審法院審理時翻異前詞，改證稱：「我案發前1 個禮拜
    我有跟被告要甲基安非他命施用，但是他不給我，案發當天
    我看到被告房門沒有關，我就自己跑進去偷偷的施用甲基安
    非他命，被告不知道我有進去他的房間施用甲基安非他命」
    、「（為何於檢察官面前說甲基安非他命是跟被告『要』的
    ？）可能是心理因素，我說不出『偷』這個字」、「（你為
    何知道被告房間有甲基安非他命？）因為被告房間門沒有關
    ，我經過的時候看到房間內有吸食工具（玻璃球），而甲基
    安非他命被告沒有吸食完畢就放在玻璃球內」、「（被告是
    否知道你吸食他的甲基安非他命？）他不知道」等語（見原
    審卷第77- 80頁）。惟按一般證人基於人性之弱點以及事後
    避免得罪涉案被告之考量，往往有在嗣後翻異前供而改為有
    利於被告證述之現象，甚至諉稱其在警訊時所述係受警方逼
    迫云云，藉以避免遭被告仇視報復，而被告亦每利用此種情
    形，主張證人所為之指證前後矛盾或非出於本意，而請求法
    院排斥其證詞之可信性，惟法院對證人所為前後矛盾不一之
    證詞，不宜僅依表面觀察，發現其一有矛盾情形即全然摒棄
    不採，亦不應依證人事後之翻供即認其原先之證詞不實，法
    院為確實發現真實，仍有必要依前述證人人性弱點之角度深
    切觀察其前後所為不同之證述，何者係真實可信，何者係事
    後為避免得罪被告所為迴護之詞，而不應採信，以作為判決
    之依據。查證人汪志明係被告之朋友，彼此間無夙怨嫌隙，
    已據證人汪志明於檢察官偵訊時供陳甚明（見偵查卷第46頁
    ），且被告自陳與證人汪志明同租一屋居住而結成一夥在該
    屋內賭博，被告於原審法院審理時亦供陳與證人汪志明無仇
    恨糾紛（見原審卷第84頁），足徵被告與證人汪志明係同居
    共處共同賭博之好友，在客觀上證人汪志明並無虛詞誣陷被
    告之必要，且觀證人汪志明於偵訊指證被告轉讓甲基安非他
    命之時間、地點均十分詳細明確，且證人汪志明於原審法院
    審理時亦證稱其於偵訊之證述均係出於自由意志，未遭到不
    法取供等語（見原審卷第77頁），因此該部分之證詞並無瑕
    疵。此外，證人汪志明為中年人，應具一定程度之智識能力
    ，且其亦坦承偵訊時，檢察官有告訴伊要據實陳述，並向其
    解釋具結之意思（見偵查卷第79頁），則證人汪志明當知其
    若為不實之證述，將涉犯嚴重之偽證罪，而當時證人汪志明
    因施用毒品案件，在台灣屏東戒治所執行強制戒治，即證人
    汪志明並未因遭查獲施用毒品，而經檢察官偵查或經法院審
    理，是證人汪志明實無虛偽供出毒品來源以獲取減刑之必要
    。證人汪志明雖於原審法院審理時證稱：「因為我無法說出
    毒品係向被告『偷』的，才會說是向被告『要』的」云云，
    然如前述，上開扣案物係在被告房間內搜索到，而在證人汪
    志明身上或房間內並未查獲任何毒品，縱員警或檢察官有詢
    問證人汪志明毒品來源，其大可供稱係向不知名之人取得毒
    品即可，實無故意誣陷被告之必要，足見證人汪志明事後於
    原審法院審理時所為翻異前供之證詞，應係事後迴護被告之
    飾詞。不足採信。是據上開事證，堪認被告確有於95年2 月
    10 日 ，在上開地點無償轉讓第二級毒品甲基安非他命予證
    人汪志明施用，要屬無疑。
三、核被告所為，係犯毒品危害防制條例第8 條第2 項之轉讓第
    二級毒品罪。被告持有第二級毒品後進而轉讓，其持有之低
    度行為應為轉讓之高度行為所吸收，故不另論其持有毒品罪
    。被告曾於86及87年間因違反麻醉藥品管理條例及藥事法等
    案件，經臺灣高等法院高雄分院分別判處有期徒刑5 年7 月
    及有期徒刑8 月，定其應執行刑為有期徒刑6 年1 月，於86
    年12月31日入監執行，而於89年12月27日假釋出獄，嗣於假
    釋期間因違反毒品危害防制條例案件經撤銷假釋執行殘刑2
    年2 月又16日，於93年7 月31日縮短刑期執行完畢等情，有
    臺灣高等法院被告前案紀錄表1 紙在卷可稽，茲於五年以內
    再故意犯本件有期徒刑以上之罪，不論依修正前之刑法第47
    條，或修正後之刑法第47條第1 項之規定，均構成累犯，對
    被告而言並無有利或不利之情形，自不生新舊法比較之問題
    ，應逕依修正前之刑法第47條，論以累犯，並加重其刑。
    被告轉讓之第二級毒品甲基安非他命之數量尚無證據證明逾
    10公克，因不符行政院於93年1 月7 日訂定之「轉讓持有毒
    品加重其刑之數量標準」，自不得依毒品危害防制條例第 8
    條第6 項之規定加重其刑。
四、原審依毒品危害防制條例第8 條第2 項、第18條第1 項前段
    、第19條第1 項，刑法第11條、第47條，並審酌被告係累犯
    ，於其打麻將之際，轉讓第二級毒品甲基安非他命予證人汪
    志明施用，雖未取得代價，然造成他人身體之自我傷害，其
    行為對於他人及社會均具相當程度之不良影響，足使社會因
    施用毒品人口增加，而減損勞動生產力，提高社會成本，所
    生損害非小，且犯後否認犯行，態度不佳，惟念及轉讓之次
    數，僅有1 次，且轉讓之對象，為其友人，所生危害尚非巨
    大等一切情狀，酌情量處有期徒刑10月。扣案之晶體1 包，
    經送驗後，確含有甲基安非他命成分（驗前淨重0.25公克，
    驗後淨重0.23公克），業如前述；扣案之吸食器1 組及玻璃
    球1 個亦均摻含甲基安非他命成分，有卷附高雄醫學大學附
    設中和紀念醫院95年3 月28日編號0000-0 00 號、0000-000
     號 、0000-000號檢驗報告可稽（見原審卷第59-62 頁）。
    另扣案之玻璃球1 個及空夾鍊袋1 包，經送驗後，無毒品陽
    性反應，有高雄醫學大學附設中和紀念醫院95年3 月28日編
    號0000-000號、9506-56 號檢驗報告可稽（見原審卷第61、
    63頁）。而上開甲基安非他命1 包、吸食器1 組、玻璃球 2
    個及空夾鍊袋1 包等物，均係被告所有，業據被告於原審法
    院審理時供陳在卷（見原審卷第84頁），被告雖供稱上開扣
    案物品僅係自己要施用之毒品或工具等語（見原審卷第84頁
    ），然如前述，被告係提供其自己正施用之甲基安非他命予
    證人汪志明施用之方式，轉讓第二級毒品甲基安非他命，足
    認上開物品亦同時為被告轉讓第二級毒品甲基安非他命所用
    之物無訛。而扣案之吸食器1 組及玻璃球1 個因無法與毒品
    完全析離，亦應視同毒品，均應依毒品危害防制條例第18條
    第1 項前段規定沒收銷燬之。另扣案之玻璃球1 個及空夾鍊
    袋1 包，均應依毒品危害防制條例第19條第1 項之規定，予
    以宣告沒收。認事用法尚無不合，量刑亦稱妥適，被告上訴
    意旨否認犯罪，空言指摘原判決不當，並無可取，為無理由
    ，應予駁回。
據上論斷，應依刑事訴訟法第368條，判決如主文。
本案經檢察官彭南雄到庭執行職務。
中    華    民    國    95    年    9     月    19    日
                  刑事第二庭    審判長法  官  林正雄
                                      法  官  黃壽燕
                                      法  官  陳啟造
以上正本證明與原本無異。
如不服本判決應於收受本判決後10日內向本院提出上訴書狀，其
未敘述上訴理由者，並得於提起上訴後10日內向本院補提理由書
狀（均須按他造當事人之人數附繕本）「切勿逕送上級法院」。
中    華    民    國    95    年    9     月    20    日
                                      書記官  黃琳群
附錄本判決論罪科刑法條全文：
毒品危害防制條例第8條第2項
轉讓第二級毒品者，處6 月以上5 年以下有期徒刑，得併科新臺
幣70萬元以下罰金。


司法院資訊處製作；財團法人民間司法改革基金會備份。
